臺灣臺中地方法院民事判決  
110年度原簡上附民移簡字第2號
原      告  李謹亘  

被      告  古晉宗  

上列當事人間請求損害賠償事件，原告提起刑事附帶民事訴訟，
經本院刑事庭裁定移送前來，本院於民國111年2月25日言詞辯論
終結，判決如下：
    主  文
被告應給付原告新臺幣9萬4,399元，及自民國110年3月9日起至
清償日止，按週年利率百分之5計算之利息。
原告其餘之訴駁回。
訴訟費用由被告負擔百分之46，餘由原告負擔。
    事實及理由
壹、程序方面
一、被告未於言詞辯論期日到場，核無民事訴訟法第386條所列
    各款情形，爰依原告之聲請，由其一造辯論而為判決。
貳、實體方面
一、原告主張：被告與訴外人邱威中等人於民國109年10月14日
    下午2時許，共同搭乘伊所駕駛之AHE-3880號Uber自用小客
    車（下稱系爭車輛），行至國道一號高速公路南向158公里
    處之泰安服務區時，被告竟利用伊上廁所而未將系爭車輛熄
    火之機會，竊取系爭車輛上路，且在不詳地點，丟棄伊所有
    如附表「物品項目」欄所示之車内財物，致伊受有如附表「
    請求金額」欄所示之損害。爰依侵權行為法律關係，提起本
    件訴訟等語。並聲明：被告應給付原告新臺幣（下同）20萬
    3,260元，及自刑事附帶民事起訴狀繕本送達翌日起，至清
    償日止，按週年利率百分之5計算之利息。
二、被告未於言詞辯論期日到場，亦未提出書狀作任何聲明或陳
    述。
三、得心證之理由：
　㈠原告主張之上開事實，為被告於本院原簡上字第3號竊盜案件
    （下稱另案）準備程序所自承（見另案卷第65至66頁），有
    贓物認領保管單、國道公路警察局車輛尋獲電腦輸入單、現
    場照片、系爭車輛詳細資料報表、被害人指認之相片影像資
    料查詢結果、手寫竊盜損失清單（見臺灣臺中地方檢察署10
    9年度少連偵字第404號卷第63、65至69、71至76、83、97至
    101、133至135頁），且經本院職權調取上開卷宗核閱無訛
    ，原告並提出相關單據為證【見本院原簡上附民字第1號卷
    （下稱附民卷）第9至47頁】，被告復未到場或提出書狀爭
    執，堪認原告主張之上開事實均為真實，故原告依侵權行為
    之法律關係，請求被告賠償其受如附表所示之損害，應屬有
    據。
　㈡按不法毀損他人之物者，應向被害人賠償其物因毀損所減少
    之價值，為民法第196條所明定。損害賠償之目的，在於填
    補債權人所受之損害，債務人所應賠償或回復者，並非原來
    之狀態，而係應有狀態，故應將物之折舊等因素考慮在內（
    最高法院105年度台上字第2131號判決意旨參照）。 本件原
    告主張其受有如附表所示之損害，其購入金額及時間各如附
    表「請求金額」、「購入時間」欄所示，被告復未到場或提
    出書狀爭執，依民事訴訟法第280條第3項準用第1項之規定
    ，視同自認。又原告所稱具體購入時間因時間久遠不復記憶
    ，部分僅記得購入年份（見本院卷第142頁），故本院參酌
    民法第124條之法理，酌定購入時間為當年之7月1日出廠。
    則揆諸前揭說明，原告請求附表編號1至12、14、20、22至2
    7、39、44、46至47物品之損害，依行政院頒布之「固定資
    產耐用年數表」、及主計處頒布之「財物標準分類什項設備
    分類明細表」所列各項設備耐用年數，並依定率遞減法計算
    折舊後，其殘值各如附表「折舊後價值/得請求之金額」欄
    所示。至附表編號40、42、45之物品，為個人衛生用品且經
    開封，難以上開折舊標準計算，爰依民事訴訟法第222條第2
    項規定，審酌上開物品之性質、使用時間及期限等一切情況
    ，酌定各如「折舊後價值/得請求之金額」欄所示。
　㈢又負損害賠償責任者，除法律另有規定或契約另有訂定外，
    應回復他方損害發生前之原狀。第一項情形，債權人得請求
    支付回復原狀所必要之費用，以代回復原狀。不能回復原狀
    或回復顯有重大困難者，應以金錢賠償其損害。損害賠償，
    除法律另有規定或契約另有訂定外，應以填補債權人所受損
    害及所失利益為限。依通常情形，或依已定之計劃、設備或
    其他特別情事，可得預期之利益，視為所失利益。民法第21
    3條第1項及第3項、第215條、第216條第1項及第2項分別定
    有明文。查附表編號15至19、21為現金，原告受有該金錢損
    失，被告自應賠償原告上開金額。附表編號28、29、31至38
    、43之費用，乃取回被告竊盜之系爭車輛、重置被告丟棄之
    車內證件等物品之必要費用，原告亦得依上開規定請求被告
    賠償。附表編號30則因被告竊盜系爭車輛，致原告無法以系
    爭車輛從事工作，受有5日所得損失，並有原告所提本件侵
    權行為發生前後之平均收入可佐（見本院卷第51頁），堪認
    屬原告得請求損害賠償之範圍。附表編號13為等同現金之振
    興券、附表編號41乃原告支出750元購買具時效性之電影票
    ，應均屬不能以回復原狀方法賠償原告之損害，故原告請求
    被告以金錢賠償，亦屬有憑。
　㈣從而，原告所受附表各項所示之損害共9萬4,399元，其請求
    被告賠償此部分之損害，應屬可採。其餘部分，尚非有據。
　㈤給付無確定期限者，債務人於債權人得請求給付時，經其催
    告而未為給付，自受催告時起，負遲延責任。其經債權人起
    訴而送達訴狀，與催告有同一之效力；又遲延之債務，以支
    付金錢為標的者，債權人得請求依法定利率計算之遲延利息
    ；應付利息之債務，其利率未經約定，亦無法律可據者，週
    年利率為百分之5，此觀民法第229條第2項、第233條第1項
    前段、第203條規定可明，本件原告對於被告之損害賠償請
    求權，係屬於未定給付期限之金錢債權，原告請求被告給付
    自刑事附帶民事起訴狀繕本送達之翌日即110年3月9日起（
    見附民卷第49頁）之遲延利息，並按週年利率百分之5計算
    ，亦屬有據。
五、綜上所述，原告依侵權行為之法律關係，請求被告給付9萬4
    ,399元，及自110年3月9日起至清償日止，按週年利率百分
    之5計算之利息部分，為有理由，應予准許；逾該範圍之請
    求，則無理由，應予駁回。
六、訴訟費用負擔之依據：民事訴訟法第79條。
中　　華　　民　　國　　111 　年　　3 　　月　　18　　日
　　              民事第一庭  審判長法  官  許石慶
　　                                法　官  廖欣儀
　　                                法  官　鍾宇嫣
以上正本，係照原本作成。
本件不得上訴。
中　　華　　民　　國　　111 　年　　3 　　月　　18　　日
                                    書記官
附表：
編號 物品項目 單位 數量 單價（單位：新臺幣，下同） 請求金額 購入時間 (出廠時間) 計算至本件侵權行為發生之使用時間 耐用年數 折舊計算 折舊後價值/得請求之金額 1 行車記錄器錄得清 台 1 2,850元 2,850元 105年7月 4年3月 5年 （錄影機設備） 第1年折舊值       2,850×0.369=1,052 第1年折舊後價值   2,850-1,052=1,798 第2年折舊值       1,798×0.369=663 第2年折舊後價值   1,798-663=1,135 第3年折舊值       1,135×0.369=419 第3年折舊後價值   1,135-419=716 第4年折舊值       716×0.369=264 第4年折舊後價值   716-264=452 第5年折舊值       452×0.369×(3/12)=42 第5年折舊後價值   452-42=410 410元 2 行車記錄器Mio前後監視 台 1 10,388元 10,388元 106年7月 3年3月 5年 （同上） 第1年折舊值       10,388×0.369=3,833 第1年折舊後價值   10,388-3,833=6,555 第2年折舊值       6,555×0.369=2,419 第2年折舊後價值   6,555-2,419=4,136 第3年折舊值       4,136×0.369=1,526 第3年折舊後價值   4,136-1,526=2,610 第4年折舊值       2,610×0.369×(3/12)=241 第4年折舊後價值   2,610-241=2,369 2,369元 3 雷達測速偵測器 台 1 3,980元 3,980元 105年7月 4年3月 5年 （雷達測速照相機） 第1年折舊值         3,980×0.369=1,469 第1年折舊後價值     3,980-1,469=2,511 第2年折舊值         2,511×0.369=927 第2年折舊後價值     2,511-927=1,584 第3年折舊值        1,584×0.369=584 第3年折舊後價值     1,584-584=1,000 第4年折舊值         1,000×0.369=369 第4年折舊後價值     1,000-369=631 第5年折舊值         631×0.369×(3/12)=58 第5年折舊後價值     631-58=573 573元 4 Garmin51行車導航 台 1 9,990元 9,990元 106年7月 3年3月 5年 （其他通訊設備） 第1年折舊值         9,990×0.369=3,686 第1年折舊後價值     9,990-3,686=6,304 第2年折舊值         6,304×0.369=2,326 第2年折舊後價值     6,304-2,326=3,978 第3年折舊值        3,978×0.369=1,468 第3年折舊後價值     3,978-1,468=2,510 第4年折舊值        2,510×0.369×(3/12)=232 第4年折舊後價值     2,510-232=2,278 2,278元 5 眼鏡 副 3 3,600元 15,214元 106年7月 3年3月 5年 （背視眼鏡） 第1年折舊值         15,214×0.369=5,614 第1年折舊後價值     15,214-5,614=9,600 第2年折舊值         9,600×0.369=3,542 第2年折舊後價值     9,600-3,542=6,058 第3年折舊值         6,058×0.369=2,235 第3年折舊後價值     6,058-2,235=3,823 第4年折舊值         3,823×0.369×(3/12)=353 第4年折舊後價值     3,823-353=3,470 3,470元     3,325元           8,289元       6 Calvin Klein 戒指 支 1 2,500元 2,500元 104年7月 5年3月 3年 (飾品) 已逾耐用年限 250元 7 Hello Kitty 雨傘 支 3 599元 2,069元 109年8月 2月 5年 (遮陽棚） 第1年折舊值         2,069×0.369×(2/12)=127 第1年折舊後價值     2,069-127=1,942 1,942元     490元           980元       8 無限藍芽耳機 副 1 4,990元 4,990元 106年7月 3年3月 5年 （其他通訊設備） 第1年折舊值       4,990×0.369=1,841 第1年折舊後價值   4,990-1,841=3,149 第2年折舊值       3,149×0.369=1,162 第2年折舊後價值   3,149-1,162=1,987 第3年折舊值       1,987×0.369=733 第3年折舊後價值   1,987-733=1,254 第4年折舊值       1,254×0.369×(3/12)=116 第4年折舊後價值   1,254-116=1,138 1,138元 9 Iphone 7 Plus 128G 支 1 24,500元 24,500元 105年7月 4年3月 5年 （其他通訊設備） 第1年折舊值       24,500×0.369=9,041 第1年折舊後價值   24,500-9,041=15,459 第2年折舊值       15,459×0.369=5,704 第2年折舊後價值   15,459-5,704=9,755 第3年折舊值       9,755×0.369=3,600 第3年折舊後價值   9,755-3,600=6,155 第4年折舊值       6,155×0.369=2,271 第4年折舊後價值   6,155-2,271=3,884 第5年折舊值       3,884×0.369×(3/12)=358 第5年折舊後價值   3,884-358=3,526 3,526元 10 Iphone XR 128G 支 1 18,500元 18,500元 107年7月 2年3月 5年（其他通訊設備P.8） 第1年折舊值       18,500×0.369=6,827 第1年折舊後價值   18,500-6,827=11,673 第2年折舊值       11,673×0.369=4,307 第2年折舊後價值   11,673-4,307=7,366 第3年折舊值       7,366×0.369×(3/12)=680 第3年折舊後價值   7,366-680=6,686 6,686元 11 手提包 個 1 500元 500元 108年7月 1年3月 3年 (飾品3） 第1年折舊值       500×0.536=268 第1年折舊後價值   500-268=232 第2年折舊值       232×0.536×(3/12)=31 第2年折舊後價值   232-31=201 201元 12 Gucci 長版皮夾 個 1 12,500元 12,500元 104年7月 5年3月 3年 (飾品3） 已逾耐用年限 1,249元 13 振興三倍卷 組 1 900元 900元     900元 14 無線電機組 組 1 14,500元 14,500元 104年7月 5年3月 5年 （其他通訊設備） 已逾耐用年限 1,451元 15 皮夾現金 張 2 1,000元 2,000元     2,000元 16 皮夾現金 枚 5 50元 250元     250元 17 皮夾現金 枚 20 10元 200元     200元 18 紫南宮發財金 包 1 600元 600元     600元 19 美金現金 張 2 100元 5,800元     5,800元 20 牙齒矯正器 組 4 3,000元 12,000元 108年7月 1年3月 8年 （牙科材料） 第1年折舊值         12,000×0.029=348 第1年折舊後價值     12,000-348=11,652 第2年折舊值         11,652×0.029×(3/12)=84 第2年折舊後價值     11,652-84=11,568 11,568元 21 皮夾現金（紅包） 包 1 20,000元 20,000元     20,000元 22 鋼鐵人模型 組 1 1,200元 1,200元 104年7月 5年3月 3年 （飾品） 已逾耐用年限 120元 23 鋼鐵人隨身碟 個 2 690元 1,180元 106年7月 3年3月 3年 （P.9） 已逾耐用年限 118元     490元       24 汽車模型 個 5 150元 750元 104年7月 5年3月 3年 （飾品） 已逾耐用年限 75元 25 逆光墊 組 1 329元 329元 103年7月 6年3月 5年 （地毯） 已逾耐用年限 33元 26 後座保潔墊 個 1 399元 399元 105年7月 4年3月 5年 （地毯） 第1年折舊值       399×0.369=147 第1年折舊後價值   399-147=252 第2年折舊值       252×0.369=93 第2年折舊後價值   252-93=159 第3年折舊值       159×0.369=59 第3年折舊後價值   159-59=100 第4年折舊值       100×0.369=37 第4年折舊後價值   100-37=63 第5年折舊值       63×0.369×(3/12)=6 第5年折舊後價值  63-6=57 57元 27 汽車手機架 個 1 299元 299元 107年7月 2年3月 5年 （物品架） 第1年折舊值       299×0.369=110 第1年折舊後價值   299-110=189 第2年折舊值       189×0.369=70 第2年折舊後價值  189-70=119 第3年折舊值      119×0.369×(3/12)=11 第3年折舊後價值   119-11=108 108 28 車資 趟 2 1,700元 3,400元     3,400元 29 車資 趟 1 2,800元 4,200元     4,200元    1 1,400元       30 車損無法工作損失 天 5 2,000元 10,000元     10,000元 31 健保卡遺失補辦 張 2 200元 400元     400元 32 身份證遺失補辦 張 1 200元 200元     200元 33 家用鑰匙 支 1 20元 20元     20元 34 進去大廈感應卡 個 1 70元 70元     70元 35 機車鑰匙 支 1 40元 40元     40元 36 電話SIM卡補辦 張 1 300元 300元     300元 37 補發證件拍攝證件照 組 1 300元 300元     300元 38 更換車牌費 組 1 600元 600元     600元 39 無線電喇叭 個 1 350元 350元 105年7月 4年3月 5年 （其他通訊設備） 第1年折舊值       350×0.369=129 第1年折舊後價值   350-129=221 第2年折舊值       221×0.369=82 第2年折舊後價值   221-82=139 第3年折舊值       139×0.369=51 第3年折舊後價值  139-51=88 第4年折舊值      88×0.369=32 第4年折舊後價值 88-32=56 第5年折舊值      56×0.369×(3/12)=5 第5年折舊後價值  56-5=51 51元 40 汽車鍍膜水蠟 組 1 700元 700元 108年7月 1年3月   140元 41 國際戲院電影票 張 3 250元 750元     750元 42 眼藥水 瓶 1 300元 300元 108年7月 1年3月   60元 43 金融卡補發（第一銀行） 張 1 100元 100元     100元 44 Hello Kitty 吊飾 個 2 980元 1,960元 103年7月  3年 (飾品) 已逾耐用年限 196元 45 MSkin夜用美白美容液 瓶 1 882元 882元 108年7月 1年3月   176元 46 寶格麗項鍊 條 1 港幣23,900元 60,000元 94年7月 15年3月 3年 (飾品) 已逾耐用年限 5,994元 47 漫威Q版公仔 組 1 300元 300元 104年7月 5年3月 3年 (飾品) 已逾耐用年限 30元     合計 253,260元               原告全部得請求之金額 9萬4,399元